臺灣臺北地方法院刑事裁定　
111年度聲判字第245號
聲  請  人  林智斌
代  理  人  謝庭恩律師
被      告  陳忠一


上列聲請人因被告妨害名譽等案件，不服臺灣高等檢察署檢察長
民國111年9月7日111年度上聲議字第32號駁回聲請再議之處分（
原不起訴處分案號：臺灣臺北地方檢察署111年度軍偵字第40、4
1號），聲請交付審判，本院裁定如下：
    主  文
聲請駁回。
    理  由
一、按聲請人不服上級法院檢察署檢察長或檢察總長認再議為無
    理由而駁回之處分者，得於接受處分書後10日內委任律師提
    出理由狀，向該管第一審法院聲請交付審判；法院認為交付
    審判之聲請不合法或無理由者，應駁回之，刑事訴訟法第25
    8 條之1 第1 項、第258 條之3 第2 項前段分別定有明文。
    本件聲請人即告訴人林智斌對被告陳忠一提出妨害名譽等告
    訴之案件，經臺灣臺北地方檢察署檢察官於民國111 年7月2
    7日以110年度軍偵字第40、41號為不起訴處分後，聲請人不
    服，聲請再議，嗣經臺灣高等檢察署檢察長於111年9月7日
    以111年度上聲議字第32號駁回再議，該處分書於111 年9月
    16日送達於聲請人，嗣聲請人於同年9月20日委任律師向本
    院提出本件聲請等情，業經本院調閱上開案件卷宗核閱無訛
    ，並有前述不起訴處分書、駁回再議處分書、送達證書、委
    任狀及刑事交付審判聲請狀上之收文章戳附卷可查，是本件
    聲請交付審判程式合於首揭法條規定，先予敘明。
二、聲請人之告訴意旨略以：被告與聲請人均為臺北市○○區○○○
    路0 段000 號空軍○○基地指揮部（下稱○指部）專機隊機務
    分隊一等士官長，聲請人於民國110 年12月2 日並擔任該分
    隊之機務督導任務，為陸海空軍刑法第8 條規定之有命令權
    或職務在上之士官，被告明知於此，竟於同日下午2 時2 分
    許，在○指部3 號機棚交誼廳內，向告訴人辱稱「你住海邊
    嗎？管這麼寬」、「上班都是遲到」、「體能三項未測、理
    由一大堆、想方設法逃避，丟臉，真是丟臉丟到家囉！哪有
    人跟你一樣不要臉的」，嗣於離開交誼廳時，又對聲請人辱
    罵「偷看女性裙底內褲的也是你林智斌，唉，丟臉」；再於
    同日下午4 時30分許在○指部值日待命休息室內，大聲對聲
    請人稱「你是潛規矩製造者嗎？」以此等方式公然侮辱聲請
    人，並指摘傳述足以毀損聲請人名譽之事。因認被告涉有陸
    海空軍刑法第52條第1 項公然侮辱長官、刑法第309 條第1 
    項公然侮辱、同法第310 條第1 項誹謗罪嫌。
三、聲請人聲請交付審判意旨略以：被告確有向聲請人表示「偷
    看女性裙底內褲也是你林智斌，唉，丟臉」等語，已指摘不
    實之事貶損聲請人名譽，被告向聲請人稱「你住海邊嗎？管
    這麼寬」、「上班都是遲到」，亦使在場人對聲請人產生負
    面評價，被告所稱「你是潛規矩製造者嗎？」，亦造成聲請
    人指揮調度困難，毀損軍人榮譽；另被告亦違反陸海空軍刑
    法第52條之罪，原不起訴處分及駁回再議處分均未處理，又
    原不起訴書拒不調閱內部調查報告，顯有調查未盡之違誤，
    且對刑法規定有重大誤解，爰依法聲請交付審判云云。
四、按刑事訴訟法第258 條之1 規定聲請人得向法院聲請交付審
    判，揆其立法意旨，係對於「檢察官不起訴裁量權」制衡之
    一種外部監督機制，法院之職責僅在就檢察官所為不起訴之
    處分是否正確加以審查，藉以防止檢察機關濫權，依此立法
    精神，同法第258 條之3 第3 項規定「法院就交付審判之聲
    請為裁定前，得為必要之調查」，所謂「得為必要之調查」
    ，係指調查證據之範圍應以偵查中曾顯現者為限，不可就新
    提出之證據再為調查，亦不可蒐集偵查卷宗以外之證據，否
    則將與刑事訴訟法第260 條之再行起訴規定混淆不清。法院
    於審查交付審判之聲請有無理由時，除認為聲請人所指摘不
    利被告之事證，未經檢察機關詳為調查或斟酌，或不起訴處
    分書所載理由違背經驗法則、論理法則或其他證據法則者外
    ，不宜率予交付審判。所謂聲請人所指摘不利被告之事證，
    未經檢察機關詳為調查，係指聲請人所提出請求調查之證據
    ，檢察官未予調查，且若經調查，即足以動搖原偵查檢察官
    事實之認定及處分之決定，倘調查結果，尚不足以動搖原事
    實之認定及處分之決定者，仍不能率予交付審判。次按，犯
    罪事實應依證據認定之，無證據不得認定犯罪事實，刑事訴
    訟法第154 條第2 項規定甚明。復按聲請人之告訴，係以使
    被告受刑事訴追為目的，是其陳述是否與事實相符，仍應調
    查其他事實以資審認，始得為不利被告之認定(最高法院52
    年台上字第1300號判例可參)。　
五、被告堅詞否認有何上開犯行，辯稱：我並未說聲請人有「偷
    看女生裙底風光」、也沒有向聲請人說「住海邊嗎?管這麼
    寬?」、「丟臉」等語，僅向聲請人稱其也有上班遲到、今
    年體能測驗也還沒通過，為何針對、刁難林志峰等語。經查
    ：
　⑴聲請人雖指稱被告有指摘聲請人「偷看女性裙底內褲」之不
    實言語，然此為被告所否認，辯稱其當時係說「林志峰沒有
    做出像陳文斌看女生裙底風光那樣亂七八糟的事」，而查該
    單位確曾發生已退伍之陳文斌上士偷看女性裙底風光之事等
    節，業經證人即聲請人林志峰證述在卷（見偵卷第139頁）
    ，則依證人黃連盛於憲訊中證稱：有聽到被告向聲請人說偷
    看女性內褲之言語等語(見偵卷第70頁)，即難逕認被告所提
    及「偷看女性內褲」部分，即係指摘聲請人有此行為；參以
    證人林志峰於偵查中證稱：我沒有聽到裙底風光這些用語，
    我只記得被告有跟聲請人說我沒有做亂七八糟的事情，被告
    當時的口氣並沒也辱罵，我感覺被告並沒有針對聲請人等語
    （見偵卷第160頁），證人吳念庭於憲訊時亦證稱：我不記
    得雙方爭執內容是什麼，只記得說到體測部分等語（見偵卷
    第79頁），尚無從認被告確有指摘聲請人有偷看女性群底內
    褲之言語，則被告上開所辯，尚非無稽。
　⑵另聲請人自承有時會因私人或公務因素而遲到，且體能三項
    於疫情期間有申請替代項目等情，則被告於前開時、地，向
    聲請人表示「有上班遲到、體能三項未測」等語，即非毫無
    憑據，且縱被告因此表示聲請人「丟臉」等語，實為被告依
    個人價值判斷所提出之主觀意見及評論，縱使令聲請人感到
    不快，仍非得逕以刑責相繩。
　⑶至「你住海邊嗎？管這麼寬」、「你是潛規矩製造者嗎？」
    之言語固係以嘲諷戲謔語氣，分別指摘他人管轄範圍如海岸
    線一樣寬及製造出未明文規定卻又實際運行之規則之意，然
    從字面語意上，均尚不足以貶損他人名譽或人格評價；且衡
    情雙方當時因證人林志峰之事發生爭執，而有所不快，依當
    時之客觀情狀，充其量僅為雙方之對話，或有情緒性之言詞
    ，縱聲請人主觀在精神上、心理上因而感受難堪或不快，亦
    難遽認被告上開言詞，具有否定、非難、貶抑、輕蔑聲請人
    社會上人格整體價值之意味，自無從以此等言語而以公然侮
    辱罪責相繩。
　⑷又陸海空軍刑法第52條所指「侮辱」，仍應回歸普通刑法有
    關「侮辱」之認定及判斷，依上所述，被告上開行為既與刑
    法第309 條第1 項公然侮辱罪之構成要件不符，自亦無構成
    陸海空軍刑法第52條第1條、第2條之侮辱長官、侮辱上官罪
    ，併此敘明。
　⑸末查，聲請人固稱本案空軍專機隊已完成內部調查報告，經
    人事評議結果認被告行為不檢而懲處被告申誡乙次，然原不
    起訴處分或駁回再議處分竟未調閱內部調查報告，有應調查
    未予調查之違誤云云。然原不起訴處分或駁回再議處分既已
    依卷內事證，認被告上開行為與侮辱之構成要件不符，縱經
    調查，亦不足以動搖原事實之認定及處分之決定；且駁回再
    議處分書亦已詳述此部分證據調查與被告本案是否構成上開
    罪則無涉而無調查必要。是聲請人認原不起訴處分或駁回再
    議處分有應調查未予調查之違誤，核無足採。
六、綜上所述，聲請人所指被告涉犯刑法公然侮辱罪及陸海空軍
    刑法第52條之罪嫌，原臺灣臺北地方檢察署檢察官不起訴處
    分書及臺灣高等檢察署駁回再議處分書中既已詳予調查偵查
    卷內所存證據，並敘明所憑證據及判斷理由，且原處分所載
    證據取捨及事實認定之理由，亦無違背經驗法則、論理法則
    及證據法則之情事，是臺灣臺北地方檢察署檢察官及臺灣高
    等檢察署檢察長以被告犯罪嫌疑不足予以不起訴處分及駁回
    再議之聲請，於法並無違誤，本件聲請交付審判意旨猶執前
    詞，對於原臺灣高等檢察署處分加以指摘求予審判，非有理
    由，應予駁回。
七、依刑事訴訟法第258 條之3 第2 項前段，裁定如主文。 　
中　　華　　民　　國　　111 　年　　11　　月　　16　　日
　　　　　　　　　刑事第五庭審判長法  官　林虹翔  
　　　　　　　　　　　　　　　  　法  官  卓育璇
　　　　　　　　　　　　　　　　　法  官  陳冠中
以上正本證明與原本無異。
本裁定不得抗告。
　　　　　　　　　　　　　　　　  書記官　陳韶穎
中　　華　　民　　國　　111 　年　　11　　月　　17　　日